【裁判字號】    99,自緝,26
【裁判日期】    990831
【裁判案由】    業務侵占等
【裁判全文】
臺灣臺北地方法院刑事判決              99年度自緝字第26號
自  訴  人  甲○○
自訴代理人  郭豐文律師
被      告  乙○○
上列被告因業務侵占等案件，經自訴人提起自訴，本院判決如下
：
    主  文
本件免訴。
    理  由
一、自訴意旨略以：被告乙○○及李發榮（通緝中，另行審理）
    係夫妻，為臺北巿民族東路60號香榭緣大廈之住戶，於民國
    84年初，被告2人被推選為香榭緣大廈管理委員會主任委員
    ，負責大廈之管理及管理費之收支事務，詎被告等於擔任主
    任委員後，對於大廈管理費之收支不明，經查至86年元月初
    ，管理費總共結餘新臺幣（下同）103萬零30元，其中100萬
    元以被告黃春蘭名義存入第一商業銀行中山分行定期儲蓄存
    款，存款單交由自訴人保管，另外3萬元則存入開設在台北
    中小企業銀行德惠分行乙種活期存款第0000000000000號香
    榭緣乙○○名義帳戶。詎被告等偽稱上開定存款存單遺失為
    由向第一商業銀行中山分行申報遺失並解除存款契約，冒領
    存款100萬元，並領取臺北中小企業銀行德惠分行之乙種活
    期存款3萬零30元，共同侵占入己而潛逃無蹤。嗣於86年7月
    初，被告等召集之互助會倒閉停標，大廈住戶始知有異，向
    銀行查詢，始知上情。被告二人所為係犯刑法第336條第2項
    業務侵占及同法第215條業務上文書登記不實之罪嫌，自訴
    人於7月3日經社區住戶推選為主任委員，並授權自訴人追訴
    被告等之責任，爰依法提起自訴等語。
二、按時效完成者，應諭知免訴之判決，並得不經言詞辯論為之
    ，刑事訴訟法第302條第2款、第307條分別定有明文。再於
    中華民國94年1月7日刑法修正施行前，其追訴權或行刑權時
    效已進行而未完成者，比較修正前後之條文，適用最有利於
    行為人之規定，刑法施行法第8條之1亦有明定。查修正後刑
    法第80條第1項有關追訴權時效期間之規定，與修正前刑法
    第80條第1項之規定不同，修正後刑法所定時效期間較長，
    表示行為人被追訴之期限較久，自屬對行為人不利，比較修
    正前後之條文，自以修正前刑法第80條第1項之規定較有利
    於行為人，故本件關於追效權時效，自應適用修正前刑法第
    80條第1項之規定。而關於追訴權時效之停止進行及其期間
    、計算，亦應一體適用修正前刑法第83條之規定。
三、經查，被告所涉犯業務侵占等罪，自訴人提起自訴時，未明
    確陳明被告侵占上開款項之最後犯罪時間。本院受理後，前
    依自訴人之請求調閱相關證據結果，其中侵占定期存款100
    萬元部分，係被告於86年1月8日向第一商業銀行申請掛失止
    付及補發定存單，嗣再於86年1月15日全額領出，此有卷附
    之第一商業銀行86年9月4日一中山字第23號函暨掛失止付申
    請書、單據喪失補領書、存單存款明細分類帳、存單等文件
    在卷可稽（參86年度自字第681號卷第37-42頁）。是關於侵
    占1百萬元定期存款之犯罪時間應為86年1月15日。另關於被
    告侵占3萬零30元活期存款部分，前經本院向臺北區中小企
    業銀行函詢香榭緣大廈管理委員會之0000000000000號帳戶
    往來結果，並無同額之領款紀錄，此亦有該行86年9月10日
    北銀德發字第92號函暨歷史交易明細表附卷可稽（參同上卷
    第44-45頁）。自訴人於被告第一次通緝到案時，經本院提
    示上開交易紀錄，自訴人陳稱:不太確定等語（參本院87年
    度自緝字第87號卷第44頁）。是依自訴狀所載，被告侵占此
    筆款項之時間應為86年1月初。則本件自訴人自訴被告連續
    侵占之最後犯罪行為時間為86年1月15日。該案經自訴人提
    起自訴，而於86年7月17日繫屬本院。被告於本院審理期間
    逃匿，經本院於86年9月27日第一次通緝被告，有通緝書一
    紙在卷可稽。被告嗣於87年6月17日經通緝到案後，再度逃
    匿，經本院於88年5月22日第二次通緝被告，此復有通緝書
    在卷可稽。被告二度逃匿期間致審判之程序不能繼續而停止
    。又本件被告所犯之刑法第336條第2項及第215條之罪名，
    依修正前刑法第80條第1項第1款、第83條之規定，其追訴權
    時效期間加計其停止期間均為12年6月。因此，被告所犯之
    上開罪嫌於87年7月17日經自訴人提起自訴至本院第一次發
    布通緝之86年9月27日止共2月又12日，以及被告於87年6月
    17日通緝到案至本院第二次發布通緝之88年5月12日止共10
    月又26日，追訴權時效尚不進行。本件追訴權時效應於99年
    8月23日業已完成。是依照首開說明被告所犯之業務侵占、
    業務登載不實文書罪，應為免訴之諭知。爰不經言詞辯論，
    逕為諭知免訴之判決。
據上論斷，應依刑事訴訟法第302條第2 款、第307條，判決如主
文。
中    華    民    國    99    年    8     月    31    日
                  刑事第四庭  審判長法  官  郭惠玲
                                    法  官  李明益
                                    法  官  李桂英
上正本證明與原本無異。
如不服本判決應於收受送達後10日內向本院提出上訴書狀，並應
敘述具體理由；其未敘述上訴理由者，應於上訴期間屆滿後20日
內向本院補提理由書（均須按他造當事人之人數附繕本）「切勿
逕送上級法院」。
                                    書記官  嚴君珮
中    華    民    國    99    年    8     月    31    日

司法院資訊處製作；財團法人民間司法改革基金會備份。
